臺灣高等法院刑事判決　　　　　　　　96年度上易字第1569號
上　訴　人　　臺灣臺北地方法院檢察署檢察官
上　訴　人　　乙○○
即　被　告
上列上訴人因被告違反毒品危害防制條例案件，不服臺灣臺北地
方法院九十四年度易字第二一八七號，中華民國九十六年五月卅
一日第一審判決（起訴案號：臺灣臺北地方法院檢察署九十四年
度毒偵字第三二一九號），提起上訴，本院判決如下：
    主  文
原判決撤銷。
乙○○施用第二級毒品，累犯，處有期徒刑拾月，減為有期徒刑
伍月，如易科罰金，以銀元佰元即新台幣玖佰元折算壹日。
　　事實及理由
一、本案經本院審理結果，認第一審以被告乙○○涉犯毒品危害
    防制條例案施用第二級毒品罪，依累犯判處有期徒刑十月，
    其認事用法均無違誤，量刑亦稱妥適，除未為新舊刑法比較
    說明暨未及適用減刑補充如下外，餘引用第一審判決書記載
    之事實、證據及理由（如附件）。
二、經查，被告經警查獲採尿送台灣檢驗科技股份有限公司鑑驗
    結果，尿液呈安非他命陽性反應，此有該公司濫用藥物尿液
    檢驗報告一件在卷可稽，另原審亦採被告口腔黏膜，併同前
    開尿液送內政部警政署刑事警察局為DNA鑑驗，該採集尿液
    亦確為被告所有，亦有該局鑑驗書在卷可按，是本案事証至
    臻明確，被告上訴空言否認犯行，顯無理由。又本案查獲時
    另於被告男友甲○○租用賓館房間內查扣第二級毒品安非他
    命一包及吸食器一組，被告否認為其所有，或其有以之施用
    ，而同為查獲之甲○○則於警訊供承為其所有，原判決並以
    甲○○該案亦因施用毒品事証明確經裁定觀察勒戒，認與被
    告無涉而不予宣告沒收，業已詳為說明，惟公訴人未提出實
    証，仍以原判決未就查扣毒品及吸食器認被告與甲○○共同
    持有不當上訴，顯無理由；至量刑原屬法院職權，本案原審
    既於理由敘明已斟酌被告犯後否認犯行、不具悔意、自制力
    不佳再犯、及其動機、目的、手段、所生危害等一切情狀，
    就被告施用第二級毒品犯行量處有期徒刑十月，亦屬妥適，
    公訴人以原審未依其論告求刑判處一年不當，亦無理由。
三、惟查，被告行為後，刑法於九十四年一月七日修正公布，九
    十五年七月一日施行，按刑法第二條第一項規定：「行為後
    法律有變更者，適用行為時之法律。但行為後之法律有利於
    行為人者，適用最有利於行為之法律」，刑法第四十七條有
    關累犯之規定，原規定「五年以內再犯有期徒刑以上之罪」
    ，修正為「五年以內故意再犯有期徒刑以上之罪」，因本案
    被告係故意犯罪，依修正前後刑法累犯之規定，均屬累犯，
    新法未較為有利，惟原判決未為比較說明，即有未洽；另本
    案被告犯罪時間在九十六年四月廿四日以前，合於中華民國
    九十六年罪犯減刑條例之減刑條件，然原審未及適用，亦有
    未合，故仍應由本院撤銷改判，並減為如主文所示之刑。至
    被告行為時易科罰金之折算標準，修正前罰金罰鍰提高標準
    條例第二條前段（現已刪除）規定，就其原定數額提高為
　　一百倍折算一日，則本件被告行為時之易科罰金折算標準，
　  應以銀元一百元以上，三百元以下折算一日，經折算為新臺
    幣後，應以新臺幣三百元以上，九百元以下折算一日。而九
    十五年七月一日修正公布施行之刑法第四十一條第一項前段
    則規定：「犯最重本刑為五年以下有期徒刑以下之刑之罪，
　　而受六個月以下有期徒刑或拘役之宣告者，得以新臺幣一千
　  元、二千元或三千元折算一日，易科罰金。」比較修正前後
    之易科罰金折算標準，以修正公布施行前之規定，較有利於
    被告；又本次刑法修正之比較新舊法，應就罪刑有關之共犯
    、未遂犯、想像競合犯、牽連犯、連續犯、結合犯，以及累
    犯加重、自首減輕暨其他法定加減原因（如身分加減）與加
    減例等一切情形，綜其全部罪刑之結果而為比較（最高法院
　　九十五年五月廿三日刑事庭第八次會議決議結論參照），是
　  本件上述累犯及易科罰金綜合比較結果，自均應適用被告行
    為時之法律。是被告減刑後之易科罰金折算標準，應依刑法
    第二條第一項前段，適用修正前刑法第四十一條第一項前段
    規定而為諭知。
四、據上論斷，應依刑事訴訟法第三百六十九條第一項前段、第
    三百六十四條、第三百七十三條、第二百九十九條第一項前
    段，毒品危害防制條例第十條第二項，刑法第十一條、第二
    條第一項前段，修正前刑法第四十七條、第四十一條第一項
    前段，修正前罰金罰鍰提高標準條例第二條，現行法規所定
    貨幣單位折算新台幣條例第二條，中華民國九十六年罪犯減
    刑條例第二條第一第三款、第七條、第九條，判決如主文。
本案經檢察官許仲瑩到庭執行職務。
中　　華　　民　　國　 九十六 　年 　九 　月  　六  　日
 　　　　　       刑事第六庭審判長法　官　林堭儀
                                  法　官　莊謙崇
                                  法　官　陳玉雲
以上正本證明與原本無異。
不得上訴。
                                  書記官  陳思云
中　　華　　民　　國　　96　　年　　9 　　月　　6 　　日
臺灣臺北地方法院刑事判決　　　　　　　94年度易字第2187號
公　訴　人　臺灣臺北地方法院檢察署檢察官
被　　　告　乙○○　女　28歲（民國○○年○月○○日生）
　　　　　　　　　　身分證統一編號：Ｚ000000000號
　　　　　　　　　　籍設台北市○○區○○街26巷8號
　　　　　　　　　　住新竹縣竹北市○○街2號
上列被告因違反毒品危害防制條例案件，經檢察官提起公訴（九
十四年度毒偵字第三二一九號），本院判決如下：
    主  文
乙○○施用第二級毒品，累犯，處有期徒刑拾月。
    事  實
一、乙○○於民國八十七年間因施用毒品案件，經依本院八十七
    年度毒聲字第一二一三號裁定執行觀察勒戒後，認無繼續施
    用毒品之傾向，經臺灣臺北地方法院檢察署檢察官於八十八
    年八月九日以八十八年度偵字第一二五六四、一四五四九、
    一四六五八號為不起訴處分確定，復因施用毒品案件（依本
    院後開九十年度易字第一九七六號判決書記載，該案第一次
    為警查獲時間為八十八年八月二十二日，最後一次施用時間
    為九十一年二月五日十二時前某時），經依本院九十年度毒
    聲字第二三八七號裁定，自九十一年二月六日起執行強制戒
    治，嗣經本院以九十一年度毒聲字第一二九八號裁定停止戒
    治，所餘戒治期間，付保護管束，於九十一年七月十七日釋
    放，又經本院以九十二年毒聲字第一六一號撤銷停止戒治，
    令入戒治處所施以強制戒治（未執行）。該施用毒品案件並
    經檢察官提起公訴，本院於九十年三月二十八日以九十年度
    易字第一九七六號判處有期徒刑七月，於九十一年四月二十
    二日確定在案。乙○○於九十年間，另犯轉讓第二級毒品案
    件，經臺灣高等法院於九十二年六月十二日以九十一年度上
    訴字第一六七０號判處有期徒刑八月，同年七月二十四日確
    定。復於九十一年間犯持有第一級毒品案件，經本院於九十
    一年九月十一日以九十一年度簡字第一八０二號，依持有第
    一級毒品罪名，判處有期徒刑四月，如易科罰金，以銀元三
    百元折算一日，於同年十月十四日確定；上開各罪所定之宣
    告刑，經臺灣高等法院於九十二年九月二十六日以九十二年
    度聲字第一一三一號裁定應執行有期徒刑一年四月，於九十
    二年二月二十四日入監服刑，九十三年五月十八日假釋出監
    ，同月二十三日縮刑期滿，未經撤銷假釋，其未執行之刑以
    已執行論，仍不知悔改，基於施用第二級毒品之犯意，於九
    十四年十月十六日為警採尿回溯九十六小時內某時（不含為
    警查獲迄採尿期間），在不詳處所，以不詳方式施用第二級
    毒品安非他命，嗣於九十四年十月十六日凌晨二時許，經警
    在臺北縣新店市○○路○段一四五號六樓美琪賓館六０九室
    查獲。
二、案經臺北縣政府警察局新店分局報告臺灣臺北地方法院檢察
    署檢察官偵查起訴。
    理  由
一、訊據被告乙○○矢口否認犯行，辯稱：伊並未施用安非他命
    。警方採尿後，伊尿液可能被掉包云云。經查：
  (一)被告九十四年十月十六日為警查獲當日，經警採尿送臺灣檢
    驗科技股份有限公司以酵素免疫分析法初步檢驗，及以氣相
    層析質譜儀法確認檢驗結果，安非他命類藥物呈陽性反應，
    有臺灣檢驗科技股份有限公司濫用藥物尿液檢驗報告在卷可
    稽（毒偵字卷第八四頁）。按以氣相層析質譜儀進行確認者
    ，均不致產生偽陽性反應，此據行政院衛生署管制藥品管理
    局九十二年六月二十日管檢字第０九二０００四七一三號函
    釋明確，而甲基安非他命經口服投與後約百分之七十於二十
    四小時內自尿中排出，約百分之九十於九十六小時內自尿中
    排出，其檢出與投與方式、投與量、個人體質、採尿時間與
    檢測儀器之精密度等諸多因素有關，因此僅憑尿液中呈安非
    他命陽性反應，並無法確實推算吸食時間距採尿時間長短，
    唯依上開資料推斷，最長可能不會超過四日（即九十六小時
    ），此經行政院衛生署藥物食品檢驗局八十一年二月八日
    藥檢壹字第一一五六號函示在案，足認被告確有於經警採尿
    回溯九十六小時內某時（不含為警查獲迄採尿期間），施用
    第二級毒品安非他命犯行。
  (二)被告雖以上開情詞置辯，惟被告為警查獲當日，係自行排尿
    、封緘等情，業據被告於警詢中及本院自承明確（毒偵字卷
    第十一頁、本院審判筆錄第三頁），參以證人即執行本案採
    尿之警員郭漢榮於本院證稱：本案採尿過程，我當時將空瓶
    給被告，要她自己到廁所排尿入尿瓶，請她親自封瓶捺印，
    這個尿瓶放在桌上與其他被告尿液集中保管，筆錄問好，把
    人犯、尿瓶、筆錄一起移送偵查隊，尿液送鑑定是偵查隊辦
    理。尿液是被告自己尿完後封瓶捺印，不可能掉包，蓋瓶蓋
    是她自己蓋，封條一般都是警察貼再由她捺指印，封瓶到捺
    指印期間，尿液沒有離開被告視線，也不可能拿錯，因為她
    出來後馬上請她捺指印，當天抓到二人，一個是被告的朋友
    ，我們採尿是分開做，一個做完再做另一個，尿液還沒有封
    印以前不會擺在一起等語（本院九十六年一月二十四日準備
    程序筆錄）；另經本院於九十五年十二月二十七日當庭採集
    被告口腔黏膜後，併同扣案尿液（為警查獲當日所採集之編
    號Ｇ一０四二九三號尿液）送內政部警政署刑事警察局進行
    ＤＮＡ鑑定結果，本案（尿液）ＤＮＡ與乙○○ＤＮＡ—Ｓ
    ＴＲ型別相符等情，有該局九十六年二月十六日刑醫字第０
    九五０一九三二二八號鑑驗書附於本院卷可憑，被告空言辯
    稱：尿液遭掉包云云，委無可採。
  (三)按九十二年七月九日新修正之毒品危害防制條例刪除二犯及
    三犯之規定，一改修法前繁雜之處遇程序，僅將施用毒品者
    簡化區分為初犯、再犯，並認施用毒品者係屬病患性犯人，
    以觀察、勒戒戒除其身癮，並以強制戒治去除其心癮。經觀
    察、勒戒或強制戒治執行完畢釋放後，若係五年後再犯該條
    例第十條施用毒品罪者，與同條例第二十條第一項、第二項
    關於「初犯」之處理方式相同，檢察官應先聲請法院裁定令
    被告入勒戒處所觀察、勒戒，並視有無繼續施用毒品傾向，
    決定應予釋放、為不起訴之處分，或應聲請法院裁定令入勒
    戒處所強制戒治；若係五年內「再犯」同條例第十條施用毒
    品罪者，依同條例第二十三條第二項規定，檢察官則應依法
    追訴。觀諸該條例第二十條第三項之修正理由：「觀察、勒
    戒或強制戒治五年後再犯者，顯見前所實施之觀察、勒戒或
    強制戒治已足以遮斷其施用毒品之癮，為期自新及協助其戒
    除毒癮，對此五年後再犯者，爰明定仍適用初犯之規定，先
    經觀察、勒戒、強制戒治之程序。」及同條例第二十三條第
    二項之修正理由：「為配合簡化施用毒品犯之刑事處遇程序
    ，並鑑於經觀察、勒戒或強制戒治執行完畢釋放後五年內再
    犯者，其再犯率甚高，原據以實施之觀察、勒戒及強制戒治
    既已無法收其實效，自應施以刑事處遇。」顯然如施用毒品
    者係前經觀察、勒戒或強制戒治等治療程序執行完畢五年後
    ，始再施用毒品之「初犯」，因前所執行之觀察、勒戒或強
    制戒治已足收戒除毒癮之效，自應重新執行觀察、勒戒或強
    制戒治等治療程序，並於治療程序執行完畢後，由檢察官為
    不起訴處分，毋庸對之追訴處罰；反之，在「再犯」之情形
    ，因其先前所為治療程序顯未能收戒斷毒癮之效，且考量施
    用毒品者之再犯率偏高，乃簡化其刑事處遇程序，而逕予追
    訴處罰，不再施以治療程序。參酌上開立法理由，修正毒品
    危害防制條例就施用毒品者，祇於「初犯」及「五年後再犯
    」二種情形，有其追訴條件之限制，即須於初犯經觀察、勒
    戒或強制戒治釋放後，五年內均無施用毒品之行為，始能認
    其前所實施之觀察、勒戒或強制戒治已足遮斷毒癮，而得於
    五年後再犯時，再予適用初犯之規定，重行觀察、勒戒等程
    序。倘五年內已經再犯，被依法追訴處罰，縱其第三次（或
    第三次以上）施用毒品之時間在初犯釋放五年以後，即與「
    五年後再犯」之情形有別，且因已於「五年內再犯」，顯見
    其再犯率甚高，原實施觀察、勒戒或強制戒治，已無法收其
    實效，而無五年戒斷期之存在，自無再經觀察、勒戒及強制
    戒治之必要，應由檢察官逕行起訴，始符新法修正之本旨（
    最高法院九十五年度台非字第五九號、九十五年度台上字第
    五一七號、第一０七一號判決意旨及該院九十五年第七次刑
    庭會議決定意旨參照）。本院查，被告於八十七年間因施用
    毒品案件，經依本院八十七年度毒聲字第一二一三號裁定執
    行觀察勒戒後，認無繼續施用毒品之傾向，經臺灣臺北地方
    法院檢察署檢察官於八十八年八月九日以八十八年度偵字第
    一二五六四、一四五四九、一四六五八號為不起訴處分確定
    ，復於因施用毒品案件（依本院後開九十年度易字第一九七
    六號判決書記載，該案第一次為警查獲時間為八十八年八月
    二十二日，最後一次施用時間為九十一年二月五日十二時前
    某時），經依本院九十年度毒聲字第二三八七號裁定，於九
    十一年二月六日執行強制戒治，嗣經本院以九十一年度毒聲
    字第一二九八號裁定停止戒治，所餘戒治期間，付保護管束
    ，於九十一年七月十七日釋放，嗣經本院於九十二年一月二
    十四日以九十二年毒聲字第一六一號撤銷停止戒治，令入戒
    治處所施以強制戒治，惟其原執行強制戒治之指揮書執畢日
    期為九十二年二月五日，且自同月二十四日起入監服刑，故
    雖經撤銷停止戒治後，實際上並未再令入戒治處所執行強制
    戒治，而該案業經判處罪刑確定並執行完畢，上開各情，有
    臺灣高等法院被告前案記錄表在卷為憑。被告既曾於前揭觀
    察、勒戒處分執行完畢後之五年內再犯施用毒品之罪，經本
    院判處罪刑確定，顯見其再犯率甚高，原實施觀察、勒戒、
    強制戒治，已無法收其實效，而無五年戒斷期之存在，參照
    前述意旨，被告本案所犯施用第二級毒品犯行，已無再施以
    觀察、勒戒及強制戒治之必要，附此說明。
  (四)綜上，本案事證明確，被告所辯不足採信，犯行堪予認定。
二、核被告所為，係犯毒品危害防制條例第十條第二項之施用第
    二級毒品罪。被告施用毒品前後持有毒品之低度行為，為其
    施用之高度行為所吸收，不另論罪。被告有事實欄所載之科
    刑、執行前案記錄，有臺灣高等法院被告前案紀錄表在卷可
    稽，被告受有期徒刑執行完畢，五年以內故意再犯本案有期
    徒刑以上之罪，為累犯，應依現行刑法第四十七條第一項之
    規定，加重其刑。爰審酌被告犯罪後矢口否認犯行，足見毫
    無悔意，前因施用毒品案件經執行觀察、勒戒並執行強制戒
    治，及經法院判處罪刑執行完畢，仍未戒除施用毒品惡習，
    顯見自制力不佳，及被告犯罪之動機、目的、手段、所生危
    害等一切情狀，量處如主文所示之刑。末查，本案雖有第二
    級毒品安非他命一包（驗餘淨重０‧０八八公克，不含包裝
    袋）及安非他命吸食器一組扣案，惟被告否認為其所有，而
    扣得地點之臺北縣新店市○○路○段一四五號六樓美琪賓館
    六０九室，於查獲當時係由被告男友甲○○所租用等情，經
    甲○○於警詢中供明在卷（毒偵字卷第二一頁），且九十四
    年十月十六日係甲○○帶同警員前往該址賓館房間查獲該等
    物品，而甲○○當日十時許經警採尿送驗結果，亦呈安非他
    命類藥物陽性反應，經本院以九十四年度毒聲字第八七三號
    裁定應執行觀察勒戒等情，有該裁定書附卷可憑。甲○○既
    亦有施用第二級毒品行為，則上開扣案安非他命一包及安非
    他命吸食器一組，即難逕認與被告本案施用毒品犯行有關，
    且檢察官於起訴書內亦未聲請宣告沒收（銷燬）該等物品，
    爰不於本案內宣告沒收（銷燬），附此敘明。
據上論斷，應依刑事訴訟法第二百九十九條第一項前段，毒品危
害防制條例第十條第二項，刑法第十一條、第四十七條第一項，
判決如主文。
本案經檢察官郭昭吟到庭執行職務
中　　華　　民　　國　九十六　年　　五　　月　三十一　日
　　　　　　　　　刑事第五庭  審判長法　官　黃程暉
                                    法  官  賴秀蘭
                                    法  官  高偉文
以上正本證明與原本無異。
如不服本判決，應於判決送達後十日內，向本院提出上訴狀。
　　　　　　　　　　　　　　　    　書記官　張華瓊
中　　華　　民　　國　九十六　年　　五　　月　三十一　日
附錄本案論罪科刑法條全文
毒品危害防制條例第十條
施用第一級毒品者，處六月以上五年以下有期徒刑。
施用第二級毒品者，處三年以下有期徒刑。
